【裁判字號】    95,上,321
【裁判日期】    950815
【裁判案由】    債務不履行損害賠償
【裁判全文】
臺灣高等法院民事判決                   95年度上字第321號
上  訴  人  蕙泰有限公司
法定代理人  乙○○
訴訟代理人  歐東洋律師
被 上訴 人  實力企業有限公司
法定代理人  甲○○
訴訟代理人  許瑞榮律師
            趙元昊律師
上   1  人
複 代理 人  丙○○
上列當事人間債務不履行損害賠償事件，上訴人對於中華民國95
年 1月25日台灣士林地方法院94年度訴字第1274號第一審判決提
起上訴，本院於95年8月1日言詞辯論終結，判決如下：
    主  文
上訴駁回。
第二審訴訟費用由上訴人負擔。
    事實及理由
一、程序部分：
  (一)按兩造於台灣士林地方法院94年訴字第 150號給付貨款事件
    中係就本件上訴人已出貨之25萬組貨物買賣價金請求權達成
    訴訟上和解，業經本院調閱前開卷宗查核屬實。而本件訴訟
    則係上訴人就尚未出貨之25萬組貨物請求被上訴人負債務不
    履行損害賠償責任，依上訴人之主張，兩訴雖由同一買賣契
    約而來，惟請求事實非屬同一，給付聲明亦各不相同，自非
    同一事件。又前開和解筆錄雖載明「原告（即上訴人）其餘
    請求拋棄」，惟僅限於前開價金請求權部分而言，亦與本件
    請求損害賠償之訴訟無涉，故上訴人提起本訴並無違反一事
    不再理之規定，被上訴人主張上訴人有重覆起訴云云，即無
    足採。
  (二)次按當事人不得提出新攻擊或防禦方法。但有下列情形之一
    者，不在此限：(三)對於在第一審已提出之攻擊或防禦方法為
    補充者， 民事訴訟法第447條第1項第3款定有明文。被上訴
    人雖主張上訴人於本院始提出流水號名單、對帳單及出貨單
    影本，屬提出新攻擊方法，應予駁回云云。然查上訴人於原
    審即主張兩造間有成立買賣契約，前開證物僅屬上訴人就前
    開已提出之攻擊方法為補充，本諸前揭規定，應予准許。又
    上訴人於本院減縮利息之計算自95年6月29日起算， 揆諸民
    事訴訟法第446條第1項、 第255條第1項第3款，核無不合，
    應併予准許。
二、上訴人主張略以：被上訴人向上訴人購買50萬組槍鎖（即鋼
    線 3萬條、鎖心、加鎖匙、夾鍊袋黃色Pe套、珠子等），被
    上訴人尚提供流水號以供編號之用。上訴人嗣即依約購買材
    料，並製作完成50萬組槍鎖，惟於上訴人出貨25萬組槍鎖後
    ，被上訴人竟不給付該部分貨款，經上訴人就該貨款起訴後
    ，兩造即就該貨款達成訴訟上和解。然上訴人仍有25萬組槍
    鎖未出貨，被上訴人嗣竟拒絕收受前開貨品，經上訴人催告
    仍置之不理，顯屬因可歸責於被上訴人之事由，致契約無法
    履行，上訴人自可解除契約，並請求損害賠償。又上訴人因
    兩造買賣契約已購買製造槍鎖所需之材料，每組備料單價為
    新台幣（下同）13.61元，故受有340萬2500元備料之損害，
    又上訴人就每組槍鎖可獲得4元利益，故亦受有100萬元之所
    失利益，上訴人僅請求250萬元損害賠償，自屬有理 。爰依
    民法第 226條規定請求被上訴人負損害賠償責任等語，並求
    為判決：被上訴人應給付上訴人 250萬元及自起訴狀繕本送
    達翌日起至清償日止，按年息5%計算之利息（原審判決上訴
    人敗訴，上訴人不服提起上訴，但對於利息之計算減縮自95
    年 6月29日起算，就減縮部分已確定）。並上訴聲明：(一)原
    判決除確定部分外廢棄。 (二)被上訴人應給付上訴人250萬元
    及自民國95年 6月29日起至清償日止按年息5%計算之利息。
    (三)願供擔保，請准宣告假執行。
三、被上訴人則以：其雖曾向上訴人下訂單購買槍鎖，惟均係依
    客戶下單數量陸續向上訴人訂購，並無１次訂購50萬組槍鎖
    。又被上訴人之客戶固有提供流水編號讓被上訴人於出貨時
    黏貼在貨物上，因被上訴人係向上訴人購買槍鎖，始將流水
    編號交付上訴人，惟流水編號並非等於訂單數量，實際訂購
    數量仍須視訂單而定，況前開流水編號共有111組， 每個流
    水號為5000pcs，若本此計算，被上訴人係訂購55萬5000 組
    ，仍與上訴人之主張不符，足見上訴人以流水編號作為被上
    訴人訂購數量之證明，顯不足採。又上訴人於起訴時主張被
    上訴人訂購之槍鎖為50萬組，於本院又改稱係52萬5120組，
    亦有主張前後矛盾之情。再者，兩造間既未成立前開買賣契
    約，則上訴人主張解除契約，顯無理由。況上訴人所主張之
    前開事實亦顯與給付不能之要件不符。且上訴人從未對被上
    訴人催告，其就此應舉證證明之。再上訴人95年 6月28日提
    出之請款單係其自行製作，且該單據係上訴人向被上訴人請
    款之單據，亦不足證槍鎖之備料單價為13.61元。 且上訴人
    亦未證明確有剩餘25萬組槍鎖，縱有剩餘，上訴人亦有接他
    人之槍鎖訂單，故亦難認前開剩餘即為上訴人之損害。又上
    訴人主張每組槍鎖可獲利４元，亦未舉證證明，則其請求損
    害賠償即屬無理由等語，資為抗辯。爰答辯聲明：(一)上訴駁
    回。(二)訴訟費用由上訴人負擔。(三)如受不利判決，願供擔保
    請准免為假執行。
四、兩造不爭執之事實：
  (一)兩造間曾因購買槍鎖貨品糾紛，經原法院以 94年度訴字第
    150號達成訴訟上和解。
  (二)被上訴人公司向上訴人公司購買槍鎖，下訂單之方式係「陸
    續．．．訂購」，被上訴人公司確曾交付流水編號給上訴人
    。
五、本件爭點為兩造是否有口頭約定被上訴人向上訴人購買25萬
    組槍鎖？茲將本院得心證理由說明如下：
  (一)按「當事人主張有利於己之事實者，就其事實有舉證之責任
    。」 民事訴訟法第277條前段定有明文。復按「稱買賣者，
    謂當事人約定一方移轉財產權於他方，他方支付價金之契約
    ；而當事人就標的物及其價金互相同意時，買賣契約即為成
    立 。」民法第354條第1項、第2項亦分別定有明文。又「民
    事訴訟如係由原告主張權利者，應先由原告負舉證之責，若
    原告先不能舉證，以證實自己主張之事實為真實，則被告就
    其抗辯事實即令不能舉證，或其所舉證尚有疵累，亦應駁回
    原告之請求。」「買賣契約以價金及標的物為其要素，價金
    及標的物，自屬買賣契約必要之點，苟當事人對此兩者意思
    表示未能一致，其契約即難謂已成立。有最高法院17年上字
    第917號、 40年台上字第1482號判例意旨可資參照。則本件
    上訴人主張兩造間就系爭25萬組槍鎖有買賣契約存在，為被
    上訴人所否認，揆諸前揭法條規定及判例意旨說明，自應由
    上訴人就標的物及價金曾經兩造當事人意思表示相互一致負
    舉證責任。
  (二)經查上訴人固提出 「傳真單」「流水號名單」各1紙及「庫
    存照片」3份為證 ，惟「傳真單」「流水號名單」被上訴人
    已否認其形式之真正，且核傳真單記載內容，係上訴人促請
    被上訴人提供製造系爭槍鎖之相關物料，並無表明兩造間就
    標的物及其價金有何相互同意之字樣，難認上訴人就買賣標
    的物及價金兩造間意思表示相互一致；又上訴人所提「庫存
    照片」3份，亦僅得認上訴人容有物料庫存， 而其庫存物料
    之原因實有多端，非必因被上訴人向其購買槍鎖所致，難謂
    該「庫存照片」與兩造間是否存有買賣契約有何關聯。又觀
    諸流水號名單，於93年4月19日列有「0000-0000」、「0000
    -0000」、「0000-0000」、「0000-0000」，然在93年4月22
    日亦列有完全相同之流水編號，足見此等資料內容不實，況
    依上訴人所稱被上訴人提供之流水編號共111組 ，每個流水
    號為5000pcs ，若有多少流水編號即係購買多少組槍鎖，則
    被上訴人應係訂購55萬5000組之槍鎖，並非上訴人所稱之50
    萬組，半數為系爭25萬組，則流水編號之提供並不等同於訂
    單，顯然被上訴人將客戶所提供的流水編號交給上訴人後，
    尚須陸續下訂單訂購槍鎖。故上訴人以被上訴人提供流水編
    號為據主張兩造口頭約定訂購槍鎖云云，顯不足採信。
  (三)次查上訴人曾於台灣士林地方法院提出 94年訴字第150號給
    付貨款事件，若被上訴人果真與上訴人曾約定購買50萬組槍
    鎖，惟僅收受25萬組貨物而應對上訴人賠償，則上訴人依據
    同一買賣契約在該事件訴請給付貨款時，通常一併請求未收
    貨之25萬賠償金，當無分2次訴訟之理 。況依據上訴人於上
    揭給付貨款事件聲請支付命令聲請狀（見本院卷第64頁）之
    內容可知上訴人係主張被上訴人公司係「陸續訂購五金零件
    」等語，顯無約定一次訂購50萬組之事。至於對帳單、出貨
    單係已經出貨部分，與本件上訴人主張未出貨部分無涉，上
    訴人未能舉證證明兩造間就上訴人所稱本件25萬組槍鎖及其
    價金已互相同意，不符合買賣契約之成立要件，難認兩造間
    有本件槍鎖之買賣契約存在。
六、綜上所述，上訴人主張為不足採，被上訴人抗辯尚屬可信。
    被上訴人未向上訴人口頭訂購系爭25萬組槍鎖，兩造間無契
    約關係存在，故上訴人無從為催告後解約。從而，上訴人訴
    請被上訴人給付損害賠償金250萬元及自95年6月29日起算至
    清償日止，按年息5%計算之利息，為無理由，應予駁回。其
    假執行之聲請因訴之駁回而失所附麗，應併駁回之。原審為
    上訴人敗訴之判決及駁回其假執行之聲請，並無不合。上訴
    意旨指摘原判決不當，求予廢棄改判，為無理由，應予駁回
    。
七、本件判決基礎俱已臻明確，兩造其餘攻防方法及訴訟資料經
    本院審酌後，核與判決不生影響，無逐一論駁之必要，併此
    敘明。
八、據上論結，本件上訴為無理由，依民事訴訟法第449條第1項
    、第78條，判決如主文。
中    華    民    國    95    年    8     月    15    日
                    民事第七庭
                        審判長法  官  鄭三源
                              法  官  周美月
                              法  官  黃嘉烈
正本係照原本作成。
如不服本判決，應於收受送達後20日內向本院提出上訴書狀，其
未表明上訴理由者，應於提出上訴後20日內向本院補提理由書狀
（均須按他造當事人之人數附繕本）上訴時應提出委任律師或具
有律師資格之人之委任狀；委任有律師資格者，另應附具律師資
格證書及釋明委任人與受任人有民事訴訟法第 466條之1第1項但
書或第2項（詳附註）所定關係之釋明文書影本。
中    華    民    國    95    年    8     月    16    日
                              書記官  倪淑芳
附註：
民事訴訟法第466條之1（第1項、第2項）：
對於第二審判決上訴，上訴人應委任律師為訴訟代理人。但上訴
人或其他法定代理人具有律師資格者，不在此限。
上訴人之配偶、三親等內之血親、二親等內之姻親，或上訴人為
法人、中央或地方機關時，其所屬專任人員具有律師資格並經法
院認為適當者，亦得為第三審訴訟代理人。


司法院資訊處製作；財團法人民間司法改革基金會備份。
